【裁判字號】    91,交聲,1201
【裁判日期】    920124
【裁判案由】    違反道路交通管理處罰條例聲明異議
【裁判全文】
臺灣士林地方法院交通事件裁定                  九十一年度交聲字第一二０一號
    原處分機關  臺北巿交通事件裁決所
    異  議  人
    即受處分人  甲○○
右列異議人即受處分人因違反道路交通管理處罰條例案件，對臺北市交通事件裁決所
民國九十一年十月二十五日北市裁三字第裁二二—ＡＢＹ一五一八八八號所為之處分
聲明異議（原舉發案號：臺北市政府警察局舉發違反道路交通管理事件通知單北市警
交大字ＡＢＹ一五一八八八號），本院裁定如左：
    主  文
原處分撤銷。
甲○○汽車駕駛人，駕駛汽車不遵守道路交通標線之指示，處罰鍰新臺幣玖佰元，並
記違規點數壹點。
    理  由
一、按汽車駕駛人，駕駛汽車不遵守道路交通標誌、標線、號誌之指示，而本章各條
    無處罰之規定者，處新臺幣（下同）九百元以上一千八百元以下罰鍰。次按汽車
    駕駛人有第六十條第二項第三款之情形者，除依原條款處罰鍰外，並記違規點數
    一點，道路交通管理處罰條例第六十條第二項第三款、第六十三條第一項第一款
    分別定有明文。
二、原處分意旨略以：異議人即受處分人甲○○於民國九十一年九月八日十九時四十
    五分許，駕駛車牌號碼五Ｃ─九九０號營業小客車，在臺北市文山區○○○路○
    段、興隆路一段路口，因超越停止線臨時停車，為臺北市政府警察局文山第二分
    局警員攔停舉發，依道路交通管理處罰條例第六十條第二項第三款規定，裁處罰
    鍰九百元。
三、異議意旨略以：伊於前揭時、地本擬右轉，僅因當時路口號誌轉為紅燈，乃暫時
    臨停於陸橋下，等待號誌轉綠，此時卻逕遭右側一名員警攔停，指伊臨停超越停
    止線而加以舉發，惟見該路口停止線早已模糊不清，於夜間更無法辨識停止線位
    於何處，因認原處分不當，據此聲明異議云云。
四、經查：
  (一)按交通警員製單舉發違反道路交通管理處罰條例所列之違規事實，本質上為行政
    處分，係公務員基於職務上權力，依法就特定之具體事件所為具公法上效果之單
    方行政行為，基於公務員為公法上行為具有公信力之原則，該行政處分當可被推
    定為真正，其據以依法處分之事實認定亦為正確無誤，此與民事訴訟法第三百五
    十五條第二項規定：「文書依其程式及意旨得認作公文書者，推定其為真正」之
    情形相同，本此公信原則，乃立法者賦予行政機關制定違反道路交通事件統一裁
    罰標準及處理細則，使執勤警員得當機處分（如該細則第二十三條）以達其維護
    交通秩序、安全之行政目的，反之，若謂公務員一切行政行為均需預留證據以證
    其實，則國家行政勢必窒礙難行，據此，刑事訴訟法就犯罪證據有關之規定中，
    與屬行政秩序罰之交通違規裁罰本質不合之部分，自不在準用之列。法院若查無
    證據足資證明員警有捏造事實違法取締之情事，則執勤警員本其維護交通秩序、
    安全職責所為之舉發，自應受到合法、正確之推定，合先敘明。
  (二)查異議人即受處分人甲○○於九十一年九月八日十九時四十五分許，駕駛萬偉交
    通有限公司所有之車牌號碼五Ｃ─九００號營業小客車，沿臺北市文山區○○○
    路由南往北方向行駛，途經羅斯福路六段、興隆路一段交岔路口時，因行車管制
    號誌變換為紅燈，卻超越停止線臨時停車，嗣為警舉發之事實，有臺北市政府警
    察局舉發違反道路交通管理事件通知單一紙附卷可稽。異議人雖陳稱：伊當時是
    要右轉，且路面停止線模糊不清，並提出九十一年九月十一日晚間前往現場拍攝
    之照片一幀欲佐其說，然觀之異議人提出之現場照片所示，地面上之停止線並非
    全然不可分辨。且質之證人即舉發本件違規之臺北市政府警察局文山第二分局萬
    盛派出所警員安豐華結證：異議人當時由羅斯福路由南往北到了興隆路口時，該
    路口七時到二十二時不可以左轉，異議人行駛內側車道，路口綠燈時，他越過停
    止線打左轉方向燈停在路口打算迴轉，伊當時站在羅斯福路五段西邊，示意他往
    前開，等到路口轉為紅燈時，伊就上前告發；伊是站在他對向的左側路邊，且該
    路口的停止線可以辨認；當時是晚上七點多，路燈是正常的，看得清楚等情綦詳
    ，並有現場照片及證人手繪該路口之相關位置圖可資佐證。查證人安豐華自承擔
    任行政警察職務長達十八年之久，扣除九年擔任專業警察時間外，其執勤中遇交
    通違規事件，都可以舉發等語，其取締交通違規案件經驗自當豐富，且其與異議
    人素昧平生，並無怨隙，係依法執行勤務之公務員，當無設詞誣陷致己身負偽證
    重罪之必要。另經本院命證人安豐華於九十一年十二月十六日到庭應訊前，先行
    前往現場拍攝相關位置及地面標線照片，依其提出卷附四幀照片所示，系爭路口
    之停止線雖然清晰，然此乃本件舉發違規後，羅斯福路五、六段全線重新劃設標
    線之故，此已據證人安豐華結證明確，是本件舉發當天現場之地面停止線清晰度
    如何，已無從查考，且路面標線重新劃設之情況不一而足，亦無從執事後拍攝照
    片所示路面狀況推斷本件舉發時路面停止線係不清楚始須重新劃設，自無法執此
    而為有利於異議人之認定。本院既查無證據足資證明員警有捏造事實違法取締之
    情事，則執勤警員本其維護交通秩序、安全職責所為之舉發，自應受到合法、正
    確之推定，其證言並無瑕疵而堪採信，本件違規事實洵堪認定。
五、綜上所述，本件異議為無理由，惟原處分機關僅依道路交通管理處罰條例第六十
    條第二項第三款規定，處罰鍰九百元，漏未適用同條例第六十三條第一項第三款
    規定記違規點數一點，即有不適用法律之違法，原裁決既有如上之瑕疵，本院自
    應依法撤銷原裁決機關之處分，並依異議人違規情節，適用首揭規定裁處異議人
    如主文第二項所示之處分。
據上論斷，應依道路交通案件處理辦法第二十條，裁定如主文。
中      華      民      國    九十二    年      一      月    二十四    日
                                    臺灣士林地方法院交通法庭
                                        法  官  黃  潔  茹
右正本證明與原本無異。
如不服本裁定應於送達後五日內向本院提出抗告狀。
                                        書記官  柳  瑞  宗
中      華      民      國    九十二    年      二      月七      日


司法院資訊處製作；財團法人民間司法改革基金會備份。
